臺灣臺南地方法院民事判決              100年度訴字第709號
原      告  陳照旻即陳昭文
訴訟代理人  楊叔銘
被      告  陳水深
            陳天來
兼上一  人
訴訟代理人  陳德山
被      告  陳宗南
            陳清和
上二人共同
訴訟代理人  陳洪來秀
被      告  陳清宜
                        樓之3
            陳貴人即陳美桃
上列當事人間請求分割共有物事件，經本院於民國100年12月5日
言詞辯論終結，判決如下：
    主  文
兩造共有坐落臺南市○○區○○段573-2、573-16、573-17、573
-18、573-19、573-20、573-21地號應合併分割如附圖所示編號
573-2（A）面積203平方公尺分歸原告所有；編號573-2（B）面
積203平方公尺分歸被告陳天來所有；編號573-2（C）面積203
平方公尺分歸被告陳宗南所有；編號573-2（D）面積203平方公
尺分歸被告陳德山所有；編號573-2（E）面積203平方公尺分歸
被告陳水深所有；編號573-2（F）面積68平方公尺分歸被告陳貴
人所有；編號573-2（G）面積68平方公尺分歸被告陳清宜所有；
編號573-2（H）面積67平方公尺分歸被告陳清和所有；編號573-
2（I）面積201平方公尺分歸兩造所有，並按原應有部分繼續保
持共有。
訴訟費用新台幣貳萬壹仟玖佰肆拾參元，由兩造依附表所示之金
額負擔。
    事實及理由
一、本件除被告陳德山、陳天來、陳宗南、陳清和外，其餘被告
    經合法通知，均未於最後言詞辯論期日到場，亦未提出書狀
    陳述，核無民事訴訟法第386條所列各款情形，應依原告之
    聲請，由其一造辯論而為判決。
二、原告起訴主張：
  (一)緣原告與其餘被告共有坐落臺南市大內區頭社573-2、573-1
    7 、573-18、573-19、573-20、573-21及573-16等地號土地
    （下稱系爭土地），使用分區均為鄉村區，地目均為建，使
    用類別均為乙種建築用地，面積及兩造應有部分均詳如土地
    登記謄本所載。兩造對於系爭土地前有合併分割之協議，惟
    部分被告因債務關係，於系爭土地應有部分遭債權人假扣押
    ，致無意出面配合辦理分割登記事宜，爰提起本件訴訟請求
    准予合併分割系爭土地。
  (二)本件主張之分割方式，係兩造前已協議分割之方案，由共有
    人各自取得特定位置，至系爭土地上現有老舊三合院式磚房
    二棟，並無保留必要，另為日後通行方便，兩造同意於東側
    預留三米寬之範圍供日後通行之用，該部分仍由兩造繼續保
    持共有。
  (三)另被告陳水深、陳貴人二人因債務關係，於系爭土地應有部
    分業經債權人聯邦商業銀行及萬泰商業銀行分別向本院聲請
    假扣押，經本院以94年度執全字第227號、95年度執全字第
    4361號辦理假扣押登記在案。及被告陳水深前將系爭土地應
    有部分設定抵押權予第三人郭芳吟，被告陳貴人亦將系爭土
    地應有部分設定抵押權予第三人林曉薇，以上均有土地登記
    謄本可稽，為免第三人因共有物分割而影響權利，爰依民法
    第824條之1第2項規定，將上開利害關係人列為被告參加本
    件訴訟等語。
  (四)聲明：求為判決准予分割如主文所示。
三、被告陳述意見情形如下：
  (一)被告陳德山、陳天來、陳宗南、陳清和：
    同意原告提出之分割方案，其他人因為債務關係不願出面處
    理。
  (二)其餘被告：
    均未提出書狀供本院參考，亦未於辯論期日及履勘期日到庭
    陳述意見。
四、按各共有人，除法令另有規定外，得隨時請求分割共有物。
    但因物之使用目的不能分割或契約訂有不分割之期限者，不
    在此限；共有人對於共有物之分割不能協議決定，法院得因
    任何共有人之請求，以原物分配於各共有人。於共有人相同
    之數不動產，除法令另有規定外，尚得依共有人之請求予以
    合併分割，此民法第823條、824條分別定有明文。查系爭土
    地為兩造所共有，各自應有部分如附表所載，兩造就系爭土
    地並無不予分割之協議，且系爭土地亦無不能分割之情事，
    嗣因部分共有人不願偕同辦理分割登記，致無法達成分割協
    議等情，業據原告及到庭被告陳述在卷，復有土地登記謄本
    及地籍圖在卷可參，及經本院會同兩造及臺南市麻豆地政事
    務所測量人員至現場履勘及製作勘驗筆錄為憑。是原告依據
    上開規定，請求准予合併系爭土地及裁判分割，於法自屬有
    據。
五、再按法院裁判分割共有物，須斟酌各共有人之利害關係，使
    用情形，共有物之性質及價值、經濟效用、符合公平經濟原
    則，其分割方法始得謂為適當。本件原告提出之分割方案，
    業經到庭被告表示同意，並陳述該方案前經共有人協議在案
    ，因部分共有人有債務問題，始無法分割登記等語，足見兩
    造對該方案已有共識。且經本院會同兩造及地政人員至現場
    履勘，系爭土地除老舊三合院式磚造建物外，其餘為空地，
    該建物因已老舊並無保持必要，北側為現有道路，可供通行
    ，南側為同段573-22地號，亦為兩造共有，供通行之用。系
    爭土地如依原告提出之方案予以分割，因東側已預留供通行
    之範圍，各筆土地均可對外通行無礙，且系爭土地位處偏僻
    ，商業程度低，分割後兩造各自取得土地，價值並無明顯差
    異，及分割後兩造各自取得土地形狀均屬方正完整，符合兩
    造之利益，並無不當。是本院審酌系爭土地現有狀況、各共
    有人之利害關係、共有物之性質及價值、經濟效用及公平經
    濟原則等一切情狀，爰判決分割如主文所示。
六、又被告陳水深前將其於系爭土地應有部分設定抵押權予第三
    人郭芳吟，及被告陳貴人將其於系爭土地應有部分設定抵押
    權予第三人林曉薇，是系爭土地如經分割，分割效力已足影
    響二人抵押權之行使，本院乃依原告之聲請將本院訴訟合法
    告知二人在案，惟二人迄至言詞辯論終結前，二人均未具狀
    參與訴訟或到庭表示意見，併此載明。
七、末按法院為終局判決時，應依職權為訴訟費用之裁判，此民
    事訴訟法第87條第1項定有明文。本件訴訟除原告支出第一
    審裁判費新台幣（下同）11,098元及地政規費10,845元外，
    兩造並無其餘費用支出，是本件訴訟費用確定為21,943元。
八、訴訟費用負擔之依據：民事訴訟法第80條之1。
中    華    民    國   100    年    12    月    19    日
                  民事第二庭    法  官  許蕙蘭
以上正本係照原本作成。
如對本判決上訴，須於判決送達後20日內向本院提出上訴狀。
如委任律師提起上訴者，應一併繳納上訴審裁判費。
中    華    民    國   100    年    12    月    20    日
                                書記官  蔡曉
   附表：
  ┌──┬────┬─────┬──────┐
  │編號│ 共有人 │應有部分  │ 應分擔金額 │
  │    │        │          │ （新台幣） │
  ├──┼────┼─────┼──────┤
  │ 1  │陳照旻  │ 6分之1   │ 3,658元    │
  ├──┼────┼─────┼──────┤
  │ 2  │陳天來  │ 6分之1   │ 3,657元    │
  ├──┼────┼─────┼──────┤
  │ 3  │陳宗南  │ 6分之1   │   同上     │
  ├──┼────┼─────┼──────┤
  │ 4  │陳德山  │ 6分之1   │   同上     │
  ├──┼────┼─────┼──────┤
  │ 5  │陳水深  │ 6分之1   │   同上     │
  ├──┼────┼─────┼──────┤
  │ 6  │陳貴人  │18分之1   │  1,219元   │
  ├──┼────┼─────┼──────┤
  │ 7  │陳清宜  │18分之1   │   同上     │
  ├──┼────┼─────┼──────┤
  │ 8  │陳清和  │18分之1   │   同上     │
  └──┴────┴─────┴──────┘